【裁判字號】    97,簡上,319
【裁判日期】    990326
【裁判案由】    傷害等
【裁判全文】
臺灣板橋地方法院刑事判決             97年度簡上字第319號
上  訴  人
即  被  告  丙○○
上列上訴人因傷害等案件，不服本院於民國96年12月28日所為之
96年度簡字第5099號第一審判決（聲請簡易判決處刑案號：96年
度偵字第11342 號）提起上訴，本院管轄之第二審合議庭判決如
下：
    主  文
原判決關於丙○○公然侮辱及定應執行刑部分均撤銷。
丙○○公然侮辱人，處拘役參拾日，如易科罰金，以新臺幣壹仟
元折算壹日；減為拘役拾伍日，如易科罰金，以新臺幣壹仟元折
算壹日。
其餘上訴駁回。
    事  實
一、丙○○於民國96年3 月24日上午11時4 分許，騎乘機車前往
    臺北縣中和市○○路96號「華中橋加油站」，欲行加油，惟
    因當時加油站內人手不足，僅部分加油機前有員工服務，丙○○不耐排隊久候，乃逕自將機車騎至無服務人員之加油機
    旁，要求加油站員工乙○○先為其加油；乙○○當時正忙於
    為守秩序排隊之車輛加油，見丙○○上開不願排隊反要求先
    加油之舉動，實與插隊無異，乃拒絕先替丙○○加油，並請
    丙○○稍候，丙○○見狀，即自行持加油槍加油，乙○○只
    得呼喊其他站內人員前來為丙○○結帳；嗣丙○○加油後，
    因認乙○○之服務態度不佳，心生不滿，乃停留於加油站內
    ，與乙○○理論，雙方因而發生口角爭執，丙○○竟基於公
    然侮辱之犯意，於該多數不特定人得以共見共聞、屬公共場
    所之加油站內，公然以「幹你娘」之言詞辱罵乙○○，並另
    基於傷害之犯意，伸手抓住乙○○之衣領猛力向前拉扯，致
    乙○○身體前傾仆倒、跌落地面，因而受有右頸擦傷3 公分
    、左上臂挫傷、左手肘擦傷1x1 公分、左膝擦傷2x2 公分、
    左足背挫傷及左踝挫傷等傷害（檢察官聲請簡易判決處刑書
    僅記載乙○○左踝挫傷之傷勢，漏未記載其餘傷勢）。
二、案經乙○○訴由臺北縣政府警察局中和分局報請臺灣板橋地
    方法院檢察署檢察官偵查後聲請以簡易判決處刑。
    理  由
一、證據能力部分：按被告以外之人於審判外之陳述，經當事人
    於審判程序同意作為證據，法院審酌該言詞陳述或書面陳述
    作成時之情況，認為適當者，得為證據，刑事訴訟法第159
    條之5 第1 項定有明文。本件告訴人乙○○、證人即在場之
    加油站員工甲○○等人於警詢中所為之陳述，被告丙○○及
    檢察官於本院審判程序中，均表示無意見且同意作為證據（
    見本院97年5 月14日準備程序筆錄第2 頁），本院審酌上開
    告訴人乙○○、證人甲○○等人於警詢中所為陳述，依渠等
    陳述作成時之外部情況，並無該等供述證據係違法取得或信
    用性明顯過低之情形，認為適當，依首揭刑事訴訟法第159
    條之5 第1 項規定，上開告訴人乙○○、證人甲○○於警詢
    中之陳述，自有證據能力，此合先敘明。
二、訊之被告丙○○固坦承有於上揭時、地，因不滿告訴人乙○○之加油服務態度，而與乙○○發生口角爭執等事實，惟矢
    口否認有何公然侮辱、傷害等犯行，辯稱：伊當時只有質問
    乙○○「不爽是不是？」，並未以「幹你娘」之言詞辱罵乙○○，且伊當時只有用手抓住乙○○的衣領，但沒有往前拉
    扯，乙○○也沒有跌倒云云。經查，上揭事實，業據告訴人
    乙○○迭於警詢（見偵查卷第19至第21頁之調查筆錄）、偵
    查中檢察官訊問時（見偵查卷第38頁之訊問筆錄）、原審訊
    問時（見原審96年10月31日訊問筆錄第2 至第4 頁）、本院
    審理時（見本院99年3 月10日審判筆錄第3 至第4 頁、第6
    至第7 頁）指訴及結證明確，核與證人甲○○於警詢（見偵
    查卷第22至第23頁）、偵查中檢察官訊問時（見偵查卷第46
    至第47頁之訊問筆錄）、本院審理時（見本院99年3 月10日
    審判筆錄第8 至第15頁）歷次證述之情節相符，並有告訴人
    乙○○所提出之臺北縣立醫院診斷證明書、世安中醫診所診
    斷證明書各1 紙在卷可稽（見偵查卷第25頁、第44頁）；而
    觀諸上開診斷證明書2 紙，其上所記載告訴人乙○○之就診
    日期，均為本件案發當日之96年3 月24日，且告訴人乙○○
    於就診當時所受之傷勢，係「右頸擦傷3 公分、左上臂挫傷
    、左手肘擦傷1x1 公分、左膝擦傷2x2 公分、左足背挫傷」
    及「左踝挫傷」等傷害，依告訴人乙○○所受傷勢係集中於
    頸部、四肢等部位，及其受傷型態均為擦傷、挫傷等情節觀
    之，亦核與告訴人乙○○、證人甲○○前述指（證）稱：告
    訴人乙○○係遭被告以手抓住衣領，並向前猛力拉扯，致身
    體前傾仆倒、跌落地面而受傷等情狀相符；再經原審以播放
    方式勘驗本件案發當時加油站內之監視器錄影光碟片，其勘
    驗結果為：「監視器錄影畫面係自96年3 月24日上午11時8
    分0 秒開始播放，畫面中有兩台加油機，告訴人正在畫面上
    方之加油機幫機車加油。嗣於上午11時8 分43秒被告駕駛機
    車直接從後方駛至畫面下方無員工服務之加油機，被告停車
    後先站立在旁等候，待至上午11時9 分26秒時，原在畫面上
    方加油機加油之機車加油完畢駛離，後方隨即有機車向前，
    告訴人即為該機車加油，被告此時有與告訴人交談之動作，
    隨即於9 分39秒左右，自行拿取加油槍加油，至9 分57秒時
    ，有另名加油站員工出現畫面中詢問被告，被告仍繼續加油
    至10分31秒，嗣後拔出加油槍，該名員工即為被告結帳，至
    11分32秒結帳完畢，期間被告仍不斷與畫面上方之加油站人
    員交談。至上午11時12分7 秒，被告將機車留在原地，往下
    方走出畫面，12分39秒時被告又出現在畫面右方與某站方人
    員交談，期間不斷指著告訴人，並比手劃腳情緒激動，而告
    訴人所在之加油機，不斷有機車依序向前加油。被告交談至
    上午11時14分4 秒時，突然一手牽著狗走向告訴人，14分6
    秒時接觸告訴人，14分8 秒時被告開始後退，告訴人自14分
    9 秒時即從其所在之加油機平台向前摔落地面」，此亦有原
    審勘驗筆錄1 份在卷可按（見原審卷附96年12月27日勘驗筆
    錄），依上開監視器錄影畫面之勘驗結果，及參以被告亦自
    承當時確有上前以手抓住告訴人乙○○之衣領等情，顯見告
    訴人乙○○係遭被告以手抓住衣領，並向前拉扯，始會向前
    仆倒跌落地面，此亦核與告訴人乙○○、證人甲○○等人上
    開指（證）述之情節相符；又衡諸被告當時已加油完畢，猶
    因不滿告訴人乙○○之服務態度而不願離去，進而與告訴人
    乙○○發生口角爭執，甚者出手拉扯告訴人乙○○等情，足
    認被告當時已係怒不可遏，於此情況下，被告於爭執過程中
    ，對於告訴人乙○○以鄙俗之粗話相向，此亦與常情無違，
    堪認告訴人乙○○、證人甲○○前述關於被告以「幹你娘」
    之言詞辱罵告訴人乙○○之指（證）述情節，確屬信而有徵
    。綜上所述，被告確有於上揭時、地，以「幹你娘」之言詞
    公然侮辱告訴人乙○○，並拉扯告訴人乙○○之衣領，致告
    訴人乙○○因而向前跌落地面、受有上開傷害等行為，堪認
    屬實，被告空言否認犯行，自無足採；本件事證明確，被告
    犯行堪以認定。
三、 核被告所為，係犯刑法第309 條第1 項之公然侮辱罪、同
     法第277 條第1 項之傷害罪。被告所犯上開2 罪，犯意各
     別，行為互殊，應予分論併罰。
四、原審對被告據以論科，固非無見；惟關於被告所犯刑法第30
    9 條第1 項之公然侮辱罪部分，該條文之法定刑為「拘役或
    新臺幣9 千元以下罰金」，並無得判處有期徒刑之規定，原
    審以被告所犯係刑法第309 條第1 項之公然侮辱罪，判處被
    告有期徒刑2 月，如易科罰金以新臺幣1,000 元折算1 日（
    另依中華民國九十六年罪犯減刑條例之規定，減其宣告刑二
    分之一，詳後述），並與被告所犯刑法第277 條第1 項傷害
    罪所宣告之有期徒刑（亦詳後述）定其應執行之刑，均尚有
    違誤；被告提起本件上訴，其上訴理由徒執前詞置辯，否認
    公然侮辱犯行，為無理由，然原判決既有上開違誤之處，自
    應由本院將原判決關於被告公然侮辱及定應執行刑部分撤銷
    ，並就公然侮辱部分自為判決。爰審酌被告未遵守秩序排隊
    加油，反要求告訴人乙○○先為其加油，其行為已失當於先
    ，竟於其無理之要求遭告訴人乙○○拒絕後，心生不滿，而
    當場以粗話辱罵告訴人乙○○，顯見被告漠視他人權益之心
    態，兼衡其公然侮辱犯行之犯罪手段、對告訴人乙○○所造
    成之損害程度，及被告犯後猶飾詞否認犯行，態度不佳等一
    切情狀，量處如主文第2 項所示之刑，並諭知易科罰金之折
    算標準。又被告犯罪後，中華民國九十六年罪犯減刑條例業
    經總統於96年7 月4 日公布，並自同年月16日起生效施行，
    核本件被告之公然侮辱犯行之行為時間，係在96年4 月24日
    以前，合於該條例所列之減刑要件，爰依該條例第2 條第1
    項第3 款規定減其宣告刑二分之一，併諭知易科罰金之折算
    標準。至被告上開傷害犯行部分，原審以被告所為係犯刑法
    第277 條第1 項之傷害罪，判處被告有期徒刑4 月，如易科
    罰金以新臺幣1,000 元折算1 日，並依中華民國九十六年罪
    犯減刑條例之規定，減為有期徒刑2 月，如易科罰金以新臺
    幣1,000 元折算1 日，其認事用法均無不當，量刑亦屬妥適
    ，應予維持；被告徒執前詞，否認上開傷害犯行，而提起上
    訴，被告此部分之上訴自無理由，應予駁回。
據上論斷，應依刑事訴訟法第455 條之1 第1 項、第3 項、第36
8 條、第369 條第1 項前段、第364 條、第299 條第1 項前段，
刑法第309 條第1 項、第41條第1 項前段，中華民國九十六年罪
犯減刑條例第2 條第1 項第3 款、第7 條，刑法施行法第1 條之
1 第1 項、第2 項前段，判決如主文。
本案經檢察官黃彥琿到庭執行職務。
中    華    民    國    99    年    3     月    26    日
                刑事第十一庭  審判長法  官  張江澤
                                    法  官  陳海寧
                                    法  官  劉景宜
不得上訴
上列正本證明與原本無異。
                                    書記官  謝秀青
中    華    民    國    99    年    4     月    6     日
附錄本案論罪科刑法條全文：
刑法第277條第1項、第309條第1項
中華民國刑法第277條
（普通傷害罪）
傷害人之身體或健康者，處3年以下有期徒刑、拘役或1千元以下
罰金。
犯前項之罪因而致人於死者，處無期徒刑或7年以上有期徒刑；
致重傷者，處3年以上10年以下有期徒刑。
中華民國刑法第309條
（公然侮辱罪）
公然侮辱人者，處拘役或 3 百元以下罰金。
以強暴犯前項之罪者，處1年以下有期徒刑、拘役或5百元以下罰
金。

司法院資訊處製作；財團法人民間司法改革基金會備份。
